【裁判字號】    96,交聲,1220
【裁判日期】    970307
【裁判案由】    違反道路交通管理處罰條例聲明異議
【裁判全文】
臺灣士林地方法院交通事件裁定        96年度交聲字第1220號
原處分機關  臺北市交通事件裁決所
異  議  人
即受處分人  乙○○
上列異議人即受處分人因違反道路交通管理處罰條例案件，對於
臺北市交通事件裁決所於中華民國96年8 月16日所為之處分（原
處分案號：北市裁二字第裁22-A1A122084號），聲明異議，本院
裁定如下：
    主文
原處分撤銷。
乙○○不罰。
    理由
一、原處分意旨略以：本件異議人即受處分人乙○○於民國96年
    5 月21日上午8 時25分許，駕駛車號IX-4213 號自用小客車
    沿臺北市○○路225 巷南往北方向行駛至巷口，擬左轉知行
    路東往西方向時，本應注意支線道車應讓幹線道車先行，適
    有甲○○騎乘車號BNI-082 號重型機車沿知行路西往東方向
    行經該巷口，異議人不讓甲○○先行，仍強行左轉，致二車
    發生碰撞，甲○○人車倒地致左手肘及左小腿擦傷，經臺北
    市政府警察局交通警察大隊員警當場製單舉發「支線道車不
    讓幹線道車先行，違反道路交通安全規則肇事致人受傷」之
    違規，爰依道路交通管理處罰條例第45條第9 款規定，裁處
    異議人罰鍰新臺幣（下同）600 元，並依同條例第61條第3
    項及第63條第1 項第1 款規定，記違規點數共4 點。
二、聲明異議意旨略以：異議人於96年5 月21日上午8 時25分許
    ，駕駛車號IX-4213 號豐田廠牌車，行駛於臺北市○○區○
    ○路225 巷時，並無支線道車不讓幹線道車先行，且與異議
    人發生碰撞之車號BNI-082 號重型機車，事實上是沿知行路
    西往東方向超速行駛，該機車行至上開巷口時，因欲超車而
    行駛於逆向車道上，故導致煞車不及進而發生事故受傷等語
    。
三、經查：
(一)按汽車行駛至無號誌或號誌故障而無交通指揮人員指揮之交
    岔路口，其行駛、轉彎時，支線道車應暫停讓幹線道車先行
    ，道路交通安全規則第102 條第1 項第2 款前段定有明文。
    次按汽車駕駛人，爭道行駛而有支線道車不讓幹線道車先行
    之情形者，處6 百元以上1 千8 百元以下罰鍰；又汽車駕駛
    人，駕駛汽車違反道路交通安全規則，因而肇事致人受傷者
    ，記違規點數3 點，道路交通管理處罰條例第45條第9 款、
    第61條第3 項亦分別定有明文。次按道路交通安全規則第10
    2 條第1 項第2 款前段之所以規定支線道車應禮讓幹線道車
    先行、轉彎車應禮讓直行車先行，旨在確認行車順序及劃分
    道路路權，以維護交通往來之安全，故汽車駕駛人「讓車」
    ，當須將車輛暫停，待有路權之他車輛駕駛人通過，安全無
    虞時，始能再繼續通行。且依前開條文之規定，於交岔路口
    應讓幹線道車先行之支線道車，除於進入路口前應先暫停讓
    幹線道車先行通過外，於駛進路口跨越交岔路時，亦須隨時
    注意幹線道車之車況，做好停讓之準備，禮讓幹線道有優先
    權車輛先行作通過，以維護交通安全。惟按行政罰係以行政
    義務之違反，為其可罰性之依據，其仍以就行為人違反行政
    義務之不法行為加以非難、制裁作為其裁罰性之基礎，故依
    行政罰法第7 條第1 項規定，應以行為人之不法行為係出於
    故意或過失者為限，始加以處罰，合先敘明。
(二)本件異議人即受處分人乙○○於上開時、地，駕駛上揭車號
    自小客車，與車號BNI-082 號重型機車發生碰撞，致該機車
    駕駛人甲○○受傷等情，為異議人所自承，並有臺北市政府
    警察局舉發違反道路交通管理事件通知單、臺北市政府警察
    局北投分局交通分隊道路交通事故補充資料表各1 份、臺北
    市政府警察局北投分局交通分隊交通事故談話紀錄表2 份及
    現場照片8 紙在卷可稽（參見本院卷第6 、15-17 、35-38
    頁）；而肇事地點即臺北市○○路225 巷口，其南向北方向
    設有閃光紅燈，為支線道，而其東西向則設有閃光黃燈，為
    幹線道，亦有臺北市政府警察局交通警察大隊道路交通事故
    初步分析研判表及警員所繪製而為異議人乙○○及證人甲○
    ○所不爭執之道路交通事故現場圖各1 份附卷可憑（參見本
    院卷第27、28頁），應甚明確，而堪認定。
(三)惟據異議人辯稱：舉發當時，異議人駕駛之車號IX-4213 號
    自小客車，事實上係跟在另一部車號2C-7793 號白色三菱自
    小客車後面行駛，而該白色車左轉逆向在紅線區停車，當時
    異議人在該白色車正後方，異議人看到該白色車違規，主線
    道西向東的計程車正準備右轉進入知行路225 巷時，因該白
    色車違規擋住計程車之去向，異議人便跟著該白色車欲從知
    行路225 巷出來，當異議人要出巷口時，計程車亦同時準備
    進入巷內，於是二車互相在主線道與支線道上動彈不得，計
    程車便停在巷口讓異議人先行通過，異議人駕車駛出巷口後
    ，便直接左轉，未料，證人甲○○騎乘車號BNI-082 號重型
    機車，超速騎駛於知行路西往東方向前進，到知行路225 巷
    口時，因欲超車而騎駛於逆向車道上，才會煞車不及而與異
    議人發生碰撞，異議人並無支線道車不讓幹線道車先行等語
    。觀諸卷附車損照片所示：異議人乙○○駕駛之車號IX-421
    3 號自小客車，從知行路225 巷口駛出左轉後，其車身係左
    前車頭方向燈處與甲○○騎乘之車號BNI-082 號重型機車車
    頭相互撞擊而受車損，並非左側車身遭受機車車頭撞擊，且
    自上開警員所繪製而為異議人乙○○及證人甲○○所不爭執
    之道路交通事故現場圖及卷附現場照片觀之，二車發生事故
    之撞擊地點，係在知行路西向東之雙黃線左側（即逆向車道
    ）處，顯見證人甲○○騎乘之上揭車號重型機車，確有異議
    人前詞所稱係自計程車後方快速超車而往逆向車道騎駛，以
    致煞車不及而撞上異議人駕駛之上揭車號自小客車之可能。
    此外，證人甲○○於本院調查中證述：伊騎乘車號BNI-082
    號重型機車沿知行路西往東方向直行時，因前方有一部計程
    車欲右轉進入知行路225 巷，且該計程車前面尚有車號2C-7
    793 號車，故伊騎乘之機車便較靠車道內側行駛，而當伊騎
    駛至肇事處時，始看見異議人駕駛之汽車從知行路225 巷口
    駛出並快速左轉，所以伊才會因煞車向左閃避不及，導致機
    車車頭撞上異議人汽車左前車頭而肇事等語，亦與上開各項
    事證要相合致。本院衡之事故發生當時情況，並綜合前揭各
    項事證以觀，認本件異議人既因計程車於知行路225 巷口停
    讓而由該巷內駛出並左轉知行路東往西方向，並已行駛至道
    路中央（達到雙黃線處），自當無從預見由該計程車車後，
    會突然出現其他車輛超車迎面駛來，而預先支線道車讓幹線
    道車先行，從而，本件異議人應無何故意或過失可言。揆諸
    前開說明，本件異議人經警舉發「支線道車不讓幹線道車先
    行，違反道路交通安全規則肇事致人受傷」之違規行為，自
    無依前開道路交通管理處罰條例第45條第9 款、第61條第3
    項及第63條第1 項第1 款等規定，加以非難或裁罰之必要。
四、綜上所述，異議人前詞所辯，當可認與事實相符，堪以採信
    ，從而，原處分機關不察，遽對受處分人逕予上開裁罰，自
    有未洽，本件異議為有理由，自應由本院將原處分撤銷，改
    諭知受處分人不罰，以資適法。
五、據上論斷，應依道路交通管理處罰條例第87條第2 項、道路
    交通案件處理辦法第20條前段，裁定如主文。
中    華    民    國    97    年    3    月    7     日
                  交通法庭法  官  洪英花
以上正本證明與原本無異。
如不服本裁定，應於送達後5日內，向本院提出抗告狀。
                          書記官  趙彩彤
中    華    民    國    97    年    3     月    10    日


司法院資訊處製作；財團法人民間司法改革基金會備份。
